臺灣新北地方法院刑事判決
110年度易字第602號
公  訴  人  臺灣新北地方檢察署檢察官
被      告  陳雪霞



指定辯護人  本院公設辯護人姚孟岑  
上列被告因妨害自由案件，經檢察官提起公訴（109年度偵緝字
第3161號），本院判決如下：
    主  文
陳雪霞犯恐嚇危害安全罪，處拘役參拾日，如易科罰金，以新臺
幣壹仟元折算壹日，並應於刑之執行完畢或赦免後，令入相當處
所，施以監護壹年。未扣案之西瓜刀壹把沒收，於全部或一部不
能沒收或不宜執行沒收時，追徵其價額。
    事  實
一、陳雪霞因思覺失調症而有不合邏輯思考與妄想等精神障礙，
    致其依其辨識而行為之能力，顯著減低，竟於民國109年3月
    13日15時38分許，在新北市○○區○○路00號前，基於恐嚇之犯
    意，手持西瓜刀踢擊上開處所鐵門，並對張揚賢恫稱「未繳
    房租」等語，以此等加害生命、身體之事恐嚇張揚賢，使張
    揚賢心生畏懼，致生危害於安全。
二、案經張揚賢訴由新北市政府警察局中和分局報告臺灣新北地
    方檢察署檢察官偵查起訴。
    理  由
一、訊據被告陳雪霞矢口否認有何上開犯行，辯稱：我沒有把西
    瓜刀拿出來，上址是我承租來賣豆花的，被佔用又不給我房
    租云云，指定辯護人則為被告辯護稱：被告攜帶西瓜刀係防
    身之用，與恐嚇罪之要件不合，被告有思覺失調症，應依刑
    法第19條第2項減輕其刑，並給予緩刑云云。經查，被告於
    上開時間、地點，有持西瓜刀踢擊上開處所鐵門，並對告訴
    人張揚賢恫稱「未繳房租」等語，業據證人即告訴人於警詢
    及偵查中證述明確（見偵卷第11至12頁、第37頁），核與被
    告於警詢及偵查中自承我有拿西瓜刀，要求對方繳交房租等
    節相符（見偵卷第8頁、偵緝卷第35至36頁），並有西瓜刀
    照片2張、監視器錄影翻拍照片6張附卷可稽，是被告確有上
    開恐嚇行為，堪可認定。被告上開恐嚇之行為，告訴人因此
    心生畏懼乙節，亦據證人即告訴人於警詢時證述明確（見偵
    卷第12頁），而被告此部分行為，客觀上確有加害他人生命
    、身體之意，一般人對此心生畏懼，與常情並無違背，是證
    人即告訴人上開證述內容，自堪採信。至被告於本院審理時
    改口辯稱未將西瓜刀拿出來乙節，與其先前於警詢及偵查中
    之供述不符，亦與卷內其他事證未合，顯係卸責之詞，並無
    足採。另被告有取出西瓜刀既經認定如前，則被告及辯護人
    辯稱被告係為防身而攜帶西瓜刀云云，自非可採。又被告雖
    辯稱係前往收取租金，惟對於其有承租之事實，未能提出任
    何證據，同非可採。綜上所述，本案事證已臻明確，被告犯
    行堪以認定，應依法論科。
二、核被告所為，係犯刑法第305條之恐嚇危害安全罪。被告於
    警詢時自稱有中度精神障礙乙節，經本院送請亞東紀念醫院
    鑑定被告行為當時之精神狀態，其鑑定結果認：「陳女之臨
    床診斷為思覺失調症。陳女於犯案當時，其辨識行為之違法
    或依其辨識而行為之能力已達明顯減損之程度。」，有亞東
    紀念醫院精神鑑定報告書1份在卷可參，復審酌被告於本院
    審理時一再辯稱其持有西瓜刀係經警方及法官允許等不合常
    理之陳述，堪認被告係因思覺失調症致其依其辨識而行為之
    能力，顯著減低，爰依刑法第19條第2項規定減輕其刑。爰
    以行為人之責任為基礎，並審酌被告係因精神障礙而生犯罪
    動機，被告與告訴人素不相識而為本件犯行之犯罪時所受刺
    激，被告持西瓜刀並以上開言語恫嚇告訴人之犯罪手段，被
    告長期受精神疾病所苦，目前沒有工作，與大兒子同住等生
    活狀況，被告先前並無任何論罪科刑紀錄，可見品行尚可，
    被告自稱高中肄業之智識程度，被告否認犯行，且未能與告
    訴人達成和解或賠償其損害之犯後態度等一切情狀，量處如
    主文所示之刑，並諭知易科罰金之折算標準，以示懲儆。至
    辯護人雖請求宣告緩刑，惟本件被告公然持西瓜刀恐嚇他人
    ，其犯罪情節非輕，復未與告訴人達成和解或取得其原諒，
    若驟予宣告緩刑，將不足使其體認其行為造成之損害，而生
    警惕之心，是本院認並無以暫不執行刑罰為適當之情形，爰
    不予宣告緩刑，附此敘明。
三、被告行為後，刑法第87條關於監護處分之規定已於111年2月
    18日修正公布，同年月20日生效。經比較修正前後之規定，
    修正後規定雖增加以適當方式施以監護，惟可延長監護期間
    ，顯較不利於被告，依刑法第2條第1項前段規定，應適用修
    正前刑法第87條之規定。按有刑法第19條第2項及第20條之
    原因，其情狀足認有再犯或有危害公共安全之虞時，於刑之
    執行完畢或赦免後，令入相當處所，施以監護。但必要時，
    得於刑之執行前為之；前項處分期間為5年以下，修正前刑
    法第87條第2項、第3項前段定有明文。經查，被告於本案行
    為時，因受精神疾病之影響，致其依其辨識而行為之能力，
    顯著減低，業如前述，且亞東紀念醫院為精神鑑定時，經該
    院評估認為被告因思覺失調症狀影響，欠缺病識感，其犯案
    行為與精神病症狀相關，未來有監護處分之必要，使其能持
    續接受規則治療等情，有前開精神鑑定報告書1份附卷可稽
    ，本院考量被告之危險性及公共安全之確保，爰依修正前刑
    法第87條第2項、第3項規定，併予宣告被告於刑之執行完畢
    或赦免後，令入相當處所，施以監護1年。
四、未扣案西瓜刀1把，為被告所有供其犯恐嚇危害安全罪所用
    之物，雖未扣案，仍應依刑法第38條第2項前段宣告沒收，
    並依同條第4項規定，諭知於全部或一部不能沒收或不宜執
    行沒收時，追徵其價額。
據上論斷，應依刑事訴訟法第299條第1項前段，判決如主文。
本案經檢察官謝祐昀提起公訴，檢察官秦嘉瑋到庭執行職務。
中　　華　　民　　國　　111 　年　　3 　　月　　7 　　日
                  刑事第十二庭  法  官  陳志峯  
                                      峯
以上正本證明與原本無異。
如不服本判決應於收受送達後20日內向本院提出上訴書狀，並應
敘述具體理由；其未敘述上訴理由者於上訴期間屆滿後20日內向
本院補提理由書（均須按他造當事人之人數附繕本）「切勿逕送
上級法院」。
                                書記官  喻誠德
中　　華　　民　　國　　111 　年　　3 　　月　　7 　　日
附錄本案論罪科刑法條全文：
刑法第305條：　　
以加害生命、身體、自由、名譽、財產之事恐嚇他人，致生危害
於安全者，處二年以下有期徒刑、拘役或九千元以下罰金。